【裁判字號】    99,易,86
【裁判日期】    991130
【裁判案由】    傷害
【裁判全文】
臺灣高雄地方法院刑事判決                99年度易字第86號
公  訴  人  臺灣高雄地方法院檢察署檢察官
被      告  李水忠
上列被告因傷害案件，經檢察官提起公訴（98年度偵字第18487
號），本院判決如下：
    主  文
李水忠犯傷害罪，處有期徒刑參月，如易科罰金，以新臺幣壹仟
元折算壹日。
    事  實
一、李水忠因認其外婆係遭林勇成傷害致死，心生怨恨，遂基於
    傷害之犯意，於民國98年4 月2 日晚間7 時38分許，至林勇
    成之兄長林志雄位在高雄市○○區○○路75號之「港美照相
    館」，手持瓷盤及以拳頭毆打林志雄，致林志雄受有頭部外
    傷合併頭暈、左臉及左後耳挫擦傷、左手第4 指紅腫及右手
    瘀腫等傷害，經林志雄報警處理，而悉上情，並扣得上開瓷
    盤1 個。
二、案經林志雄訴由高雄市政府警察局小港分局報請臺灣高雄地
    方法院檢察署檢察官偵查起訴。
    理  由
壹、證據能力部分：
    按除法律另有規定外，實施刑事訴訟程序之公務員因違背法
    定程序取得之證據，其有無證據能力之認定，應審酌人權保
    障及公共利益之均衡維護；被告以外之人於審判外之言詞或
    書面陳述，除法律有規定者外，不得作為證據；又被告以外
    之人於審判外之陳述，雖不符合同法第159 條之1 至第159
    條之4 之規定，但經當事人於審判程序同意作為證據，法院
    審酌該言詞陳述或書面陳述作成時之情況，認為適當者，亦
    得為證據；當事人、代理人或辯護人於法院調查證據時，知
    有第159 條第1 項不得為證據之情形，而未於言詞辯論終結
    前聲明異議者，視為有前項之同意，刑事訴訟法第158 條之
    4 、第159 條第1 項、第159 條之5 分別定有明文。本判決
    下列所引用之各項供述及非供述證據，當事人均不爭執各該
    證據之證據能力，且迄本院言詞辯論終結前亦均未就該等證
    據之證據能力聲明異議，本院審酌此等證據資料取得及製作
    時之情況，尚無違法不當及證明力明顯過低之瑕疵，以之作
    為證據應屬適當，揆諸前開規定，應認下列證據資料依法均
    具有證據能力，均得作為本案證據，先予敘明。
貳、實體部分：
一、訊據被告李水忠迭於警詢、偵查及本院99年1 月8 日準備程
    序中就上開犯罪事實坦承不諱( 見警卷第2 頁、偵卷第11頁
    至第13頁、本院審易卷第22頁) ，雖其於本院99年10月12日
    準備程序及本院審判程序中均表示其因從4 樓跌下來，之前
    發生什麼事情都忘記了等語( 見本院易字卷99年10月12日準
    備程序筆錄第3 頁、審判筆錄第2 頁) ，惟其業於審判期日
    中當庭表示同意承認先前自承之傷害犯行( 見本院審判筆錄
    第2 頁) ，是仍應認被告確有認罪之表示無疑，核其自白與
    證人即告訴人林志雄之指述相符( 見警卷第4 頁至第5 頁)
    ，此外，復有安泰醫院診斷證明書( 見警卷第6 頁) 、告訴
    人受傷照片2 張( 見警卷第14頁) 及扣案瓷盤1 個在卷可佐
    ，足認被告出於任意性之自白與事實相符。是本案事證明確
    ，被告犯行洵堪認定，應予依法論科。
二、核被告所為，係犯刑法第277 條第1 項傷害罪。爰審酌被告
    不思以理性態度解決糾紛，竟因情緒不穩，恣意毆打告訴人
    ，致告訴人受有如上之傷害，所為實不可取，復考量被告對
    告訴人所提出新臺幣30萬元之和解金額未能接受，而未獲得
    告訴人之諒解、被告之父親曾於偵查中表示希望讓被告去關
     ( 見 偵卷第60頁) 、及被告業於本院審判期日中當庭向告
    訴人鞠躬道歉( 見本院審判筆錄第7 頁) 等情，兼衡被告之
    犯罪動機、手段、被害人因此所受之損害程度等一切情狀，
    量處如主文所示之刑，並斟酌被告之學歷為高工畢業、家庭
    經濟狀況小康( 見警詢筆錄受詢問人教育程度及家庭經濟狀
    況欄) 等情，諭知如主文所示易科罰金折算標準，以資懲儆
    。至檢察官雖具體求處有期徒刑5 月以上之刑度，然本院斟
    酌上情，認宣告如主文所示之刑，應已足昭炯戒，檢察官所
    求刑度尚嫌過重，附此說明。至扣案之瓷盤1 個，係告訴人
    所有之物，有臺灣高雄地方法院檢察署收受贓證物品清單1
    紙附卷可稽( 見偵卷第27頁) ，爰不另宣告沒收，附此敘明
    。
參、不另為無罪諭知部分
一、公訴意旨另以：被告李水忠前開傷害犯行既遂後，嗣經由聞
    聲自居住在隔壁73號之親友前來勸架拉走，但其旋即又折返
    「港美照相館」內，復承前開傷害之接續犯意，手持店內鐵
    椅作勢欲再度毆打告訴人林志雄，惟因遭到場親友拉住而未
    得逞，因認被告此部分犯行係犯刑法第277 條第1 項傷害罪
    嫌等語( 起訴書原記載為刑法第305 條恐嚇安全罪，經公訴
    人更正此部分所為亦係刑法第277 條第1 項傷害罪，並與先
    前所為傷害行為構成接續犯) 。
二、按犯罪事實應依證據認定之，無證據不得認定犯罪事實；不
    能證明被告犯罪者，應諭知無罪之判決，刑事訴訟法第15 4
    條第2 項、第301 條第1 項分別定有明文。再按認定不利於
    被告之證據須依積極證據，苟積極證據不足為不利於被告事
    實之認定，即應為有利被告之認定，更不必有何有利之證據
    ；又犯罪事實之認定，應憑證據，如無相當之證據，或證據
    不足以證明，自不得以推測或擬制之方法，以為裁判之基礎
    。再者，依刑事訴訟法第161 條第1 項規定，檢察官對於起
    訴之犯罪事實，仍應負提出證據及說服之實質舉證責任，尚
    其所提出之證據，不足為被告有罪之積極證明，或其指出證
    明之方法，無從說服法院以形成被告有罪之心證，基於無罪
    推定之原則，自應為被告無罪判決之諭知（最高法院30年上
    字第816 號、40年台上字第86號、92年台上字第128 號判例
    可資參照）。又按，未遂犯之處罰，以有特別規定者為限，
    亦為刑法第25條第2項前段所明定。
三、經查，被告前述手持鐵椅作勢欲毆打告訴人之行為，係出於
    傷害之犯意為之，此據被告自承在卷( 見本院審易字卷第22
    頁至第24頁) ，惟因遭旁人拉住而未遂行其犯行，而刑法第
    277 條並未處罰傷害罪之未遂犯，依前揭條文意旨，被告此
    部分之行為自不該當刑法傷害罪之構成要件。又縱依原起訴
    意旨認被告所為係涉犯刑法第305 條恐嚇危害安全罪嫌，惟
    按恐嚇危害安全罪之成立，需以行為人以將來加害生命、身
    體、自由、名譽、財產之事，恐嚇他人致生危害於安全為必
    要，查被告手持鐵椅作勢欲毆打告訴人之行為，僅係其欲著
    手實行傷害行為之一部分，其主觀上並無何恐嚇犯意，客觀
    上亦不該當以將來惡害通知告訴人之要件，則被告此部分行
    為即與恐嚇罪之構成要件有間。此外，別無其他積極證據足
    資證明被告有何傷害、恐嚇之犯行，本於無罪推定原則，即
    應為有利被告之認定，本院就此部分本應為被告無罪之諭知
    ，惟公訴人既認此部分與前開論罪科刑部分，為接續犯，有
    實質上一罪之關係，爰不另就此部分為無罪之諭知，併此敘
    明。
據上論斷，應依刑事訴訟法第299 條第1 項前段，刑法第277 條
第1 項、第41條第1 項前段，刑法施行法第1 條之1 第1 項、第
2項前段，判決如主文。
本案經檢察官劉慕珊到庭執行職務。
中    華    民    國    99    年    11    月    30    日
                    刑事第十四庭審判長  法  官  陳銘珠
                                        法  官  李俊霖
                                        法  官  謝琬萍
以上正本證明與原本無異。
如不服本判決應於收受送達後10日內向本院提出上訴書狀，並應
敘述具體理由；如未敘述上訴理由者，應於上訴期間屆滿後20日
內向本院補提理由書（均須按他造當事人之人數附繕本）「切勿
逕送上級法院」。
中    華    民    國    99    年    11    月    30    日
                                        書記官  董明惠
附錄本案論罪科刑之法條
中華民國刑法第277條
（普通傷害罪）
傷害人之身體或健康者，處 3 年以下有期徒刑、拘役或 1 千元
以下罰金。
犯前項之罪因而致人於死者，處無期徒刑或 7 年以上有期徒刑
；致重傷者，處 3 年以上 10 年以下有期徒刑。

司法院資訊處製作；財團法人民間司法改革基金會備份。
